【裁判字號】    91,交訴,11
【裁判日期】    920320
【裁判案由】    過失致死
【裁判全文】
臺灣臺東地方法院刑事判決                          九十一年度交訴字第一一號
    公  訴  人  臺灣台東地方法院檢察署檢察官
    被      告  甲○○
右列被告因過失致死案件，經檢察官提起公訴（九十年度偵字第一七三五號）本院判
決如左：
    主  文
甲○○因過失致人於死，處有期徒刑柒月；又駕駛動力交通工具肇事，致人於死而逃
逸，處有期徒刑陸月。應執行有期徒刑拾壹月。
    事  實
一、甲○○於民國九十年九月十四日凌晨二時五十分許，駕駛車牌號碼Ｅ七─八四四
    六號自用小客車沿台東縣關山鎮○○路由東往西方向行駛，途經該路與和平路交
    岔路口時，本應注意車前狀況並隨時採取必要之安全措施，及應注意汽車行駛至
    交岔路口應減速慢行，依當時路面寬敞平坦、無缺陷、無障礙物等情形，又依其
    智識、能力，並無不能注意之情事，竟疏未注意車前狀況及減速慢行，猶貿然以
    時速七十公里之速度行駛，適有陳金龍站立在該交岔路口，甲○○煞閃不及，而
    以前開車輛右前方撞及陳金龍，陳金龍因而人車倒地，受有頭部外傷併顱內出血
    、氣腦症、嚴重腦挫傷、鼻骨開放性骨折、右臂骨折、左指骨骨折、右大腿撕裂
    傷等傷害，詎甲○○見狀仍未下車察看，即行駕車逃逸，嗣甲○○於同日凌晨三
    時二十分許在台九線公路上之鹿鳴橋西端始經警攔檢查獲。又陳金龍經送醫後延
    至九十年九月十七日凌晨一時三十分許，不治死亡。
二、案經陳金龍之母丁○○訴由台東縣警察局關山分局報請台灣台東地方法院檢察署
    檢察官偵查起訴。
    理  由
一、訊據被告甲○○固對右開過失致死部分之犯行坦承不諱，惟矢口否認有何肇事逃
    逸之犯行，辯稱：因當時很多人追伊，始未下車察看云云。經查：右開犯罪事實
    ，除經證人己○○、戊○○、庚○○，及丙○○於偵查及審判中、吳凱玲於偵查
    中證述甚詳，復據目擊證人乙○○於警詢及偵查中證明無訛，此外，復有臺東縣
    警察局道路交通事故調查報告表、馬偕紀念醫院台東分院診斷證明書、現場及車
    輛照片四十一幀（參警詢卷第十三頁至第十九頁、台灣台東地方法院檢察署九十
    一年偵字第一七二六號卷第四十六頁至五十八頁）、檢察官勘驗筆錄及勘驗照片
    四幀在卷可參。又被害人陳金龍確因本件車禍發生死亡之結果，亦經台灣台東地
    方法院檢察署檢察官督同檢驗員相驗屬實，製有勘驗筆錄、相驗屍體證明書及驗
    斷書，並攝有被害人相片十四幀附卷足憑。按汽車行駛時，駕駛人應注意車前狀
    況並隨時採取必要之安全措施，道路交通安全規則第九十四條第三項定有明文，
    又汽車行駛至交岔路口，應減速慢行，此應為公眾所週知。本件被告於前揭時、
    地駕駛汽車自應注意遵守上開規定，且依當時路面寬敞平坦、無缺陷、無障礙物
    等情形，此有前開現場照片及道路交通事故調查報告表在卷可稽，又依其智識、
    能力，並無不能注意之情事，被告竟疏於注意車前狀況及減速慢行，猶貿然以時
    速七十公里之速度快速行駛，致釀本件車禍，其有過失甚為灼然。被害人係因本
    件車禍死亡，業如前述，是被告之過失行為與被害人之死亡結果間顯具有相當因
    果關係。至被告雖以係有人在後追趕，始未能下車察看一節為辯，然考以刑法第
    一百八十五條之四肇事逃逸罪之立法意旨，乃在課以駕駛人於肇事後能對被害人
    施予即時之救護義務，本件被告肇事後，不僅未立即下車察看，縱於離開現場後
    亦未報警處理，此經其於本院調查時自承明確，則被告罔顧被害人生死而未予任
    何可能之救護義務甚明，是被告上開所辯，顯不足採。再被告於偵查中之辯護人
    雖主張：被告之行為係緊急避難一節，惟按緊急避難需出於不得已之行為，即需
    非侵害他人法益別無救護之途為必要之條件（最高法院二十四年上字第二六六九
    號判例參照），查本件肇事地點馬路寬十八點一公尺，此有上開道路交通事故調
    查報告表可考，故被告非不得以閃避之方式避開撞及被害人，且被告自承：當時
    車子前方有人在砸車，往後方倒車因為想往台東（即車子前方）方向跑，才再往
    前駛去等語，均徵被告當時得以其他方式避免危難，揆諸前開說明，自與緊急避
    難之要件不符。另告訴人雖聲請傳訊證人黃美雲、康淑娟、黃凱琪以證明現場情
    況，惟本件事證已臻明確，無再行傳喚之必要，是以，被告犯行，洵堪認定，應
    依法論科。
三、核被告所為，係犯刑法第二百七十六條第一項之過失致人於死罪，及同法第一百
    八十五條之四之罪肇事致死逃逸罪。被告所犯上開二罪，犯意各別，行為不同，
    應分論併罰。爰審酌被告犯罪之手段、造成之損害，及犯後態度等一切情狀，量
    處如主文所示之刑，並定其應執行之刑。
據上論斷，應依刑事訴訟法第二百九十九條第一項前段，刑法第二百七十六條第一項
、第一百八十五條之四、第五十一條第五款，判決如主文。
本案經檢察官林圳義到庭執行職務
中      華      民      國     九十二     年     三     月     二十     日
                               台灣台東地方法院刑事庭
                                   審判長法官  王增瑜
                                         法官  蔡世芳
                                         法官  黃呈熹
右正本證明與原本無異。
如不服本判決，應於判決送達後十日內向本院提出上訴狀。（須附繕本）
「切勿逕送上級法院」
                                       書記官  王敏玉
中      華      民      國     九十二     年     三     月     二十四   日
附記
中華民國刑法第二百七十六條第一項
因過失致人於死者，處二年以下有期徒刑、拘役或二千元以下罰金。
中華民國刑法第一百八十五條之四
駕駛動力交通工具肇事，致人死傷而逃逸者，處六月以上五年以下有期徒刑。


司法院資訊處製作；財團法人民間司法改革基金會備份。
